【裁判字號】    95,訴,338
【裁判日期】    950526
【裁判案由】    違反槍砲彈藥刀械管制條例
【裁判全文】
臺灣桃園地方法院刑事判決               95年度訴字第338號
公  訴  人  台灣桃園地方法院檢察署檢察官  魏股  柯怡如
被      告  丙○○
                      號
上列被告因違反槍砲彈藥刀械管制條例案件，經檢察官提起公訴
（94年度偵字第15154 號），本院判決如下：
    主  文
丙○○未經許可，寄藏子彈，處有期徒刑肆月，併科罰金新臺幣
參萬元，有期徒刑如易科罰金，罰金如易服勞役，均以銀元佰
元即新臺幣玖佰元折算壹日。
扣案之土造子彈壹顆沒收。
    事  實
一、丙○○明知具有殺傷力之土造子彈，係槍砲彈藥刀械管制條
    例第4 條第2 款所稱之彈藥，係列管之管制物品，未經許可
    ，不得無故寄藏，竟仍基於寄藏土造子彈之犯意，於94年5
    月間某日，在桃園縣中壢市○○○ 街5 號7 樓住處，受某姓
    名年籍不詳綽號「小馬」之成年男子所託，代為保管藏置具
    有殺傷力之土造鋼筆槍子彈2 顆，而非法寄藏上開子彈。嗣
    於94年6 月23日18時40分許，員警經丙○○同意搜索後進入
    上址內，在上址8 樓樓梯間安全門指示燈燈罩內扣得上開子
    彈。
二、案經桃園縣政府警察局移送臺灣桃園地方法院檢察署檢察官
    偵查起訴。
    理  由
一、上開犯罪事實，業據被告於警詢中坦承不諱並自陳：「改造
    鋼筆槍及子彈是朋友綽號小馬拿來放在樓梯間安全門指示燈
    罩內的，我只是看到小馬將槍放在那裡並沒有看到他使用改
    造鋼筆槍及子彈，他拿來後就放在樓梯間安全門指示燈罩內
    ，並未告訴我用途為何也沒有告訴我原因」等語（94年度偵
    字第15154 號卷第23、24頁），惟嗣後於檢察官偵訊時及本
    院審理時更異前詞，辯稱略以：這些槍和子彈不是在我家搜
    到的，是搜索後警察帶我到我家要出去樓頂的安全門上面的
    燈裡面，警察就要我拿下來並拆開，我真的不清楚這些槍彈
    的來源，因為當初郭（指郭禮政）有給我看過子彈，所以我
    感覺是他，在警局做筆錄直時，警員又一直說槍是我的，我
    說不是我的，員警又要我告訴他槍是誰的，所以我才會指認
    郭，我真的不知道，上次內勤偵訊時我之所以承認知道槍彈
    放在安全門上的燈裡面，是因為警員告訴我的。」云云（94
    年度偵字15154 號卷第73頁、本院卷第16頁）。經查：
  (一)本件警員查獲之土造子彈2 顆，經內政部警政署刑事警察局
    鑑定結果，「送鑑土造鋼筆槍子彈貳顆，均係直徑15.51 mm
    、長度40.48 mm（採樣壹顆測量），前端以蠟封口之土造子
    彈金屬彈頭之土造子彈，採樣壹顆試射，可擊發，認具有殺
    傷力。」，有該局94年7 月27日刑鑑字第0940104041號槍彈
    鑑定書1 份附可稽（94年度偵字第15154 號卷第3 頁），並
    有上揭土造子彈2 顆（鑑驗試射1 顆）扣案可資佐證。
  (二)證人即查獲員警吳敬恆於本院審理時具結證稱略以：94年6
    月23日我們去中壢市○○○街5 號7 樓找丙○○，丙○○開
    門讓我們進去，現場有三個人，丙○○、甲○○、乙○○，
    我們進去發現桌上有毒品跟吸食器，我們就將丙○○以現行
    犯逮捕，後來搜索在場人乙○○的包包，又發現壹包海洛因
    毒品，後來我們在丙○○家搜索，搜索到壹把假的槍，我們
    就討論槍的問題，他們三個人之中不曉得哪一個提到丙○○
    家裡有槍，我們就繼續搜索，但是找不到，後來他們三個人
    之中不知道是哪一個跟我的同事說槍放在樓上安全門的燈罩
    裡面，我們就去跟丙○○講說要去樓梯門，丙○○的反應很
    驚訝，我們只有跟丙○○講說要帶他上去看看，但是並沒有
    說藏槍的位置在哪裡，我只是要他去把安全門的燈罩拿下來
    ，但是我並沒有指明是哪一個地方的燈罩，且現場有兩個安
    全門，上面都各有一個燈罩，我們跟丙○○一起上樓梯後，
    把沙發搬上去給丙○○，我叫丙○○把燈罩取下來，丙○○
    把整個燈罩拿下來之後，丙○○就一直跟我們講說裡面的東
    西不是他的，因為燈罩的螺絲很緊，一下子打不開，那時候
    我們還不知道燈罩裡面是什麼東西，被告卻主動說那個不是
    我的東西，我們就懷疑裡面應該有槍，之後我的同事就下去
    拿螺絲起子過來，把整個燈罩打開，打開之後，看到扣案之
    兩顆子彈是放在裝戒指的盒子裡面，發射器是用報紙包起來
    ，跟戒指盒平行擺放，被告在上開物品尚未打開包裝的時候
    ，就主動告知你們槍不是他的，是有人寄放等語（參本院95
    年5 月17日審判筆錄），可知警方係經由在查獲現場之人告
    知，始得知被告住所外之樓梯間安全門指示燈罩內可能藏有
    槍械等情，而被告於偕同警方至安全門取下指示燈罩後，於
    指示燈罩尚未打開之際，即極力撇清燈罩內所藏放之東西並
    非為伊所有等情，顯見被告知悉安全門指示燈罩內藏有槍械
    等違禁物，又該扣案之子彈雖係藏放於被告住所外之樓梯間
    ，然被告所居住之公寓既非屬公眾得出入之場所，一般人若
    無該公寓住戶之同意，尚難逕行進入置放物品，然被告既於
    取下燈罩前已明知該指示燈罩內藏放有扣案之子彈2 顆，可
    見被告事先已知悉其友人進入該公寓內之樓梯間置放扣案子
    彈，並同意代為保管等情，被告為他人寄藏子彈之犯行甚明
    ，證人吳敬恆所述核與被告於警詢中之自白相符，足徵被告
    前揭於警詢時之自白屬實，應屬採信，至被告嗣後辯稱其不
    知情云云，應係卸責之詞，並不足採。證人乙○○雖證稱：
    「當時丙○○被另外一個警員帶到另外一個房間搜東西，只
    剩下我跟甲○○在客廳，我跟甲○○並沒有跟警察說有槍放
    在樓上，我也不知道有這把槍的存在，是警察最後把丙○○
    從外面帶進來之後，才知道有槍」云云（見本院卷第47頁）
    ，惟衡之證人乙○○為被告友人，與被告有交誼之情，其所
    證應屬迴護被告之詞，不足可信。
  (三)綜上，本件事證明確，被告犯行已堪認定，應依法論科。
二、核被告丙○○未經許可，為人寄藏扣案具殺傷力之土造子彈
    之所為，係犯槍砲彈藥刀械管制條例第12條第4 項之未經許
    可寄藏子彈罪。被告雖寄藏2 顆土造子彈，惟僅侵害一個社
    會安全法益，僅包括的論以一個未經許可寄藏子彈罪，即為
    已足。被告寄藏本件具有殺傷力之子彈之持有行為，乃寄藏
    之當然結果，僅就寄藏行為為包括的評價，均不另就持有予
    以論罪，併予敘明。爰審酌具有殺傷力之土造子彈屬高危險
    之管制物品，對社會造成之潛在危害甚高，被告犯罪之動機
    、目的、所持有改造玩具手槍、土造子彈之數量，及其犯後
    不僅未坦承犯行，反而諸多飾詞卸責，犯後態度難謂良好等
    一切情狀，量處如主文所示之刑，並分別諭知易科罰金及易
    服勞役之折算標準，以示懲儆。扣案之土造子彈1 顆（原2
    顆，因鑑驗試射耗損1 顆）係違禁物，依刑法第38條第1 項
    第1 款規定沒收，經鑑驗試射後之1 顆土造子彈已失其殺傷
    力，非違禁物，不予沒收，併予敘明。
三、據上論斷，應依刑事訴訟法第299 條第1 項前段，槍砲彈藥
    刀械管制條例第12條第4 項，刑法第11條前段、第41條第1
    項前段、第42條第2 項、第38條第1 項第1 款，罰金罰鍰提
    高標準條例第2 條，判決如主文。
本案經檢察官柯怡如到庭執行職務。
中  華    民    國    95      年    5     月    26    日
                刑事第五庭    審判長法  官  潘政宏
                                    法  官  邱滋杉
                                    法  官  周炳全
以上正本證明與原本無異。
如不服本判決，應於送達後10日內，以書狀敘明理由，向本院提
出上訴狀（應附繕本）。
                                    書記官  陳夏施
中    華    民    國    95    年    5     月    26    日
論罪科刑法條：
槍砲彈藥刀械管制條例第12條第4項：
未經許可，持有、寄藏或意圖販賣而陳列子彈者，處五年以下有
期徒刑，併科新臺幣三百萬元以下罰金。


司法院資訊處製作；財團法人民間司法改革基金會備份。
